【裁判字號】    97,交訴,71
【裁判日期】    970916
【裁判案由】    公共危險等
【裁判全文】
臺灣臺北地方法院刑事判決              97年度交訴字第71號
公  訴  人  臺灣臺北地方法院檢察署檢察官
被      告  丙○○
上列被告因公共危險等案件，經檢察官提起公訴（96年度偵字第
25712 號），本院判決如下：
    主  文
丙○○犯肇事致人傷害逃逸罪，累犯，處有期徒刑柒月。
被訴過失傷害部分公訴不受理。
    事  實
一、丙○○前於民國95年間，因公共危險案件，經本院於95年3
    月29日，以95年度店交簡字第108 號刑事簡易判決處有期徒
    刑4月，如易科罰金，以300元折算1日確定，並於95年6月1
    日易科罰金執行完畢，其所受宣告之刑，以已執行論。
二、詎丙○○考領有適當駕駛執照仍不知警惕，於96年10月28日
    18時20分許，駕駛車牌號碼T5─3840號自用小客貨車，沿臺
    北市信義區○○○路○段423巷南往北方向行駛，途經臺北市
    信義區○○○路○段423巷74號前時，適甲○○騎乘腳踏車，
    途經上開423 巷74號前，丙○○本應注意車前狀況，隨時採
    取必要安全措施，而依當時情況，並無不能注意之情事，竟
    疏未注意車前狀況，其右前車頭不慎撞擊同向前方甲○○騎
    乘之腳踏車後車尾，造成甲○○人車倒地，致甲○○受有左
    手腕及左小腿挫傷之傷害（告訴人甲○○受傷部分，業已撤
    回告訴，由臺灣臺北地方法院檢察署檢察官以96年度偵字第
    25712 號不起訴處分確定在案）。詎丙○○明知已肇事致甲○○倒地受傷，並下車查看數秒，竟未實施必要之救護處置
    ，另基於肇事逃逸之犯意，隨即逕自駕車逃逸。嗣經不詳姓
    名路人抄下丙○○該車牌號碼交予甲○○報警，並將甲○○
    送醫急救，始循線查獲上情。
三、案經甲○○訴由臺北市政府警察局信義分局報告臺灣臺北地
    方法院檢察署檢察官偵查起訴。
    理  由
一、有罪部分
  (一)上揭肇事致人傷害駕車逃逸之事實，業據被告丙○○於本院
    97年8月19日審理時坦認不諱，核與證人甲○○於本院97年8
    月12日審理時所述情節相符，並有甲○○的國軍松山總醫院
    診斷證明書、道路交通事故現場圖、交通事故調查報告表、
    事發相片等資料在卷可徵。按刑法第185條之4駕駛動力交通
    工具肇事致人死傷而逃逸罪係於88年4 月21日增訂公布，並
    自同年4 月23日開始生效，其增設本條文之立法目的，乃為
    維護交通，增進行車安全，促使當事人於事故發生時，能對
    被害人即時救護，減少死傷，以保護他人權益並維護社會秩
    序。又其立法精神在於交通事故一旦發生，且發生人員傷亡
    之情況，不論是撞人或被撞，或是因其他事故而造成死傷，
    只要是在駕駛動力交通工具過程內所發生者，參與這整個事
    故過程的當事人皆應協助防止死傷之擴大，蓋如駕駛人於事
    故發生後，隨即駕車逃離現場，不僅使肇事責任認定困難，
    更可能使受傷之人喪失生命或求償無門。查，被告駕車撞及
    被害人甲○○倒地時，被告雖有下車察看，明知被害人甲○○倒地受傷，卻未留下實施必要之救護處置，旋即移車並逕
    自駕車離去，足見被告確有駕車肇事而逃離現場之故意甚明
    。綜上，被告前開自白與事實相符，應可採信。本件事證明
    確，被告前開犯行，堪以認定。
  (二)核被告所為，係犯刑法第185條之4駕駛動力交通工具致人傷
    害逃逸罪。又被告有上開犯罪事實之前科紀錄，有卷附臺灣
    高等法院被告前案紀錄表與臺灣臺北地方法院檢察署刑案資
    料查註紀錄表各1份在卷可稽，被告於前開罪刑執行完畢，5
    年以內故意再犯本件有期徒刑以上之罪，為累犯，應依刑法
    第47條第1 項規定，論以累犯，並加重其刑。爰審酌被告犯
    後坦承犯行，並有悔改之意，復兼衡被告於本院97年8 月12
    日審判時當庭表示願意賠償被害人甲○○醫療費用等語，與
    被害人甲○○當庭表示：伊不需要被告賠償醫療費用，伊已
    撤回告訴等語，及考量被告犯罪手段、動機、目的、犯罪後
    並未使被害人甲○○受到更嚴重之傷害等一切情狀，爰量處
    如主文所示之刑。
二、公訴不受理部分
  (一)本件公訴意旨另以：被告丙○○於96年10月28日16時50分許
    ，駕駛車牌號碼T5─3840號自用小客貨車，沿臺北市○○區
    ○○路西往東方向行駛至基隆路口欲右轉時，理應注意車前
    狀況，為隨時煞停之準備，且依當時狀況並無不能注意之情
    形，竟疏未注意，不慎撞及行駛於前，由機車騎士即告訴人
    丁○○所騎乘之車牌號碼TY5─362號輕機車並搭載乘客即告
    訴人乙○○，並致丁○○受有右手掌瘀青、右大腿疼痛、右
    小腿1X0.5公分、2X2公分破皮之傷害，機車上後座乘客乙○○受有右手肘2X2公分、右大腿5X3公分瘀腫，右腳踝3X2 公
    分擦傷之傷害結果，因認被告丙○○涉犯刑法第284條第1項
    前段過失傷害罪嫌。
  (二)按告訴乃論之罪，告訴人於第一審辯論終結前，得撤回其告
    訴；又告訴經撤回者，法院應諭知不受理之判決，並得不經
    言詞辯論為之，刑事訴訟法第238 條第1 項，及第303 條第
    3 款、第307 條分別定有明文。
  (三)經查，被告涉犯上開刑法第284條第1項前段過失傷害案件，
    經檢察官提起公訴，認被告涉係犯刑法第284條第1項前段過
    失傷害罪，依同法第287 條前段規定須告訴乃論。又本件告
    訴人丁○○、乙○○已撤回其被告上開所犯刑法第284 條第
    1項前段過失傷害罪之告訴，有撤回告訴狀2紙在卷可稽。因
    此，揆諸上開規定及說明，本件爰不經言詞辯論，逕為諭知
    不受理之判決。
據上論斷，應依刑事訴訟法第299條第1項前段、第303條第3款、
第307條，刑法第185條之4、第47條第1項，刑法施行法第1條之1
，判決如主文。
本案經檢察官王育珍到庭執行職務。
中    華    民    國    97    年    9     月    16    日
                  交通法庭審判長法  官  蔡守訓
                                法  官  徐千惠
                                法  官  施添寶
以上正本證明與原本無異。
如不服本判決，得於判決送達後十日內，向本院提出上訴狀（應
抄附繕本）。告訴人或被害人如對於本判決不服者，應具備理由
請求檢察官上訴，其上訴期間之計算係以檢察官收受判決正本之
日期為準。
                                書記官  陳弘文
中    華    民    國    97    年    9     月    16    日
附錄本案論罪科刑法條全文
中華民國刑法第185條之4
駕駛動力交通工具肇事，致人死傷而逃逸者，處六月以上五年以
下有期徒刑。


司法院資訊處製作；財團法人民間司法改革基金會備份。
